【裁判字號】    90,訴,400
【裁判日期】    900427
【裁判案由】    懲治盜匪條例等
【裁判全文】
台灣板橋地方法院刑事判決                            九十年度訴字第四００號
    公  訴  人  台灣板橋地方法院檢察署檢察官
    被      告  丁○○
    指定辯護人  甲○
右列被告因違反懲治盜匪條例等案件，經檢察官提起公訴（九十年度偵字第三七六一
號），甲○判決如左：
    主  文
丁○○損壞他人之櫃臺玻璃及花盆，足以生損害於他人，處有期徒刑肆月，如易科罰
金，以佰元折算壹日。
    事  實
一、丁○○於民國（下同）九十年二月十四日上午九時三十分許，至台北縣新莊市○○街二十五號二樓昌盛郵局，欲提領現金新台幣（下同）五萬元，惟因帳戶僅剩
    十九元而未獲付款，丁○○因不滿郵局職員乙○○之解說，一時心生憤怒而基於
    毀損之犯意，乃接續持台灣北區郵政管理局所有之花盆三個與鐵椅砸向四號櫃檯
    之玻璃，損壞該櫃檯之玻璃與花盆，使該郵局安全防護與美觀之功能效用完全喪
    失，足以生損害於台灣北區郵政管理局。丁○○見四號櫃檯之玻璃已砸毀，乃翻
    越四號櫃檯窗口進入昌盛郵局櫃檯內，逕奔向八號之櫃檯，而昌盛郵局之支局長
    丙○○及郵局內其他男性職員一同將丁○○制伏並報警處理。
二、案經被害人台灣北區郵政管理局告訴及台北縣警察局新莊分局報請台灣板橋地方
    法院檢察署檢察官偵查起訴。
    理  由
一、右揭事實，業據被告丁○○迭於警訊及偵審中供承不諱，並經證人丙○○與乙○○二人分別於警訊及甲○調查時證述綦詳，復有玻璃與花盆毀損之照片六幀附卷
    可稽。罪證明確，被告犯行洵堪認定。
二、核被告所為，係犯刑法第三百五十四條毀損之罪。爰審酌被告之品行、智識程度
    及被告一時氣憤致為本件犯行以及被告犯罪後坦承犯行等一切情狀，量處如主文
    所示之刑，並諭知易科罰金之折算標準，以示懲儆。
三、另公訴意旨略以：被告丁○○意圖為自己不法之所有，翻越四號櫃檯窗口進入櫃
    檯內，復奔向八號櫃檯欲打開該櫃檯抽屜強取現金，然因該抽屜業經上鎖而未得
    逞，因認被告尚犯懲治盜匪條例第五條第二項、第一項第一款意圖為自己不法所
    有，以強暴致使不能抗拒而取他人之物未遂之罪嫌。訊之被告丁○○堅決否認有
    何盜匪之犯行，並辯稱：因伊至郵局領錢，書寫提款單錯誤，郵局職員要伊寫了
    三次，才告知伊帳戶沒有錢，伊生氣才會將櫃檯之玻璃打破進入櫃檯內質問他們
    ，伊並無強取八號櫃檯之財物等語。再者盜匪罪之成立須有為自己不法所有之意
    圖，以強暴之方式，致使他人不能抗拒而取他人之物為其要件，而所謂以「強暴
    」之方式，即係以直接或間接對於人之身體施以暴力，壓制被害人之抗拒，或使
    被害人處於不能抗拒之狀態。又所謂「不能抗拒」，係指行為人所為之強暴、脅
    迫等不法行為，就當時之具體事實，予以客觀之判斷，足使被害人身體上或精神
    上達於不能或顯難抗拒之程度。經查：證人即昌盛郵局支局長丙○○雖於警訊中
    證稱：「‧‧‧之後就拿椅子把第四號窗口之強化玻璃，然後把玻璃敲下，人就
    跳進來，接著說要拿他的十萬，結果他就直接跑到八號櫃檯，要開抽屜拿錢，但
    是我就過去抱住他，之後他就用拳頭打了我很多下，結果我們樓下三名男行員，
    就跑上來協助我將他制伏」（見偵查卷第六頁反面）；復於甲○調查時結證稱：
    「當天早上九點半，我們受理他（指被告丁○○）提款，我大約九點三十五分在
    樓下巡邏時，聽到樓上有吵架聲，我上樓查看，發現被告蔡先生的存款只有十九
    元，但要提款五萬元，我要向被告解釋，被告不聽就以拳頭往我的臉上打，我還
    是向他解釋，但被告不聽，拿花盆砸每個窗口的強化玻璃，但玻璃未碎，花盆被
    他砸壞三個，被告要開邊門，但沒有鑰匙無法開啟，被告用腳踢，之後再拿花盆
    砸玻璃，我利用機會開側門進入報警‧‧‧用高腳椅之鋼片砸四號窗口玻璃，後
    來玻璃被他砸破了，我一直勸他並告訴他說『先生你不要進來，這是屬於強劫行
    為』，他不理從四號窗口跳入，當時我在四號及五號窗口中間，因為我的阻擋，
    被告就又毆打我臉，部之後被告又跑到八號窗口欲開啟抽屜時，我從後面將他雙
    手架住，其他的員工也上前一起制伏，後來警察就過來處理」（見甲○九十年三
    月二十日訊問筆錄），另證人乙○○分別於警訊及甲○調查時證稱：「‧‧‧之
    刻縱入櫃檯內並奔向八號櫃檯欲打開抽屜，但因抽屜已上鎖所以未得逞」、「‧
    ‧‧他（指被告丁○○）欲跳進時，局長有向他警告，被告跳入後有往八號窗口
    方向移動，我見他面向八號窗檯，手後在抽屜把手上」（見偵查卷第八頁反面及
    甲○九十年三月二十日訊問筆錄），且經甲○以當時被告有無攜帶任何兇器或有
    表明搶劫等情詢問證人丙○○與乙○○二人，而證人二人均答稱：「沒有」。再
    經甲○勘驗案發九十年二月十四日昌盛郵局之錄影帶結果：「被告先以花盆砸四
    號窗口，之後再以鐵竿將四號窗口玻璃砸毀，被告往旁邊走之後又返回，將強化
    玻璃拆卸爬進櫃檯內，之後就住八號窗口方向跑，之後錄影帶顯示被告隨即為郵
    局人員二人制伏，被告反抗未久，又為郵局職員四人強力制伏，當時櫃檯內郵局
    職員有多人，也有從樓下上來支援之郵局職員，在櫃檯外也有觀看民眾多人，但
    錄影帶並未有被告拉抽屜之動作」（見甲○九十年四月十三日審判筆錄）。是倘
    被告果有搶劫昌盛郵局財物之意，焉有自四號窗口跳進櫃檯後，不從四號窗口之
    附近櫃檯抽屜內強取財物，卻往八號窗口方向跑，而要開啟八號窗口之抽屜；況
    當時被告未攜帶任何兇器，且時值九點三十分許，至郵局領款或從事其他行為之
    民眾有多人在場，是被告倘真有搶劫之犯意，如何能壓制他人使他人不能反抗及
    得手後又如何能迅速逃離現場，此皆與常情有違；再依昌盛郵局提出之錄影帶以
    觀：被告自四號窗口跳入後住八號窗口方向移動，隨即為郵局職員多人制伏，是
    以被害人即郵局內之職員並無「不能抗拒」之情形。從而，被告所辯並無盜匪之
    意，應非子虛，堪予採信。惟因公訴人認與前揭已論罪部分具有方法、結果之牽
    連關係，為裁判上一罪之關係，故就被告被訴盜匪未遂部分不另為無罪之諭知，
    附此說明。
據上論斷，應依刑事訴訟法第二百九十九條第一項前段，刑法第三百五十四條、第四
十一條第一項，罰金罰鍰提高標準條例第一條前段、第二條，判決如主文。
本案經檢察官馬中琍到庭執行職務
中      華      民      國       九十       年     四     月   二十七   日
                                      台灣板橋地方法院刑事第二庭
                                          法  官  潘  長  生
右正本證明與原本無異
如不服本判決應於送達後十日內向甲○提出上訴狀
                                          書記官  王  增  華
中      華      民      國       九十       年     五     月     七     日
附錄本案論罪科刑法條全文：
刑法第三百五十四條：
毀棄、損壞前二條以外之他人之物或致令不堪用，足以生損害於公眾或他人者，處二
年以下有期徒刑、拘役或五百元以下罰金。


司法院資訊處製作；財團法人民間司法改革基金會備份。
